【裁判字號】    97,訴,1935
【裁判日期】    980714
【裁判案由】    妨害自由等
【裁判全文】
臺灣臺北地方法院刑事判決              97年度訴字第1935號
公  訴  人  臺灣臺北地方法院檢察署檢察官
被      告  己○○
選任辯護人  陳俊隆律師
被      告  庚○○
上列被告因妨害自由等案件，經檢察官提起公訴（97年度偵字第
15792 號），本院判決如下：
    主  文
己○○趁他人急迫貸以金錢，而取得與原本顯不相當之重利，處
有期徒刑月，如易科罰金，以新臺幣壹仟元折算壹日。
己○○其餘被訴部分無罪。
庚○○無罪。
    事  實
一、己○○基於趁他人急迫貸以金錢而取得顯不相當重利之犯意
    ，於民國97年6 月30日，在不詳處所，趁戊○○需錢孔急之
    際，以10天（起訴書誤載為15日）為1 期，每期利息新臺幣
    （下同）5 萬元，且先行預扣利息之條件，借與戊○○30萬
    元，而實際交付戊○○25萬元，以此方式，取得相當於年息
    600 ，與原本顯不相當之重利，戊○○則簽發支票2 張（該
    2 張支票分別係發票日為97年7 月4 日、面額為10萬元、付
    款人為第一商業銀行仁愛分行、支票號碼為WA0000000 號；
    發票日為97年7 月9 日、面額20萬元、付款人為第一商業銀
    行仁愛分行、支票號碼為WA0000000 號）交與己○○收執，
    作為還款依據。於97年7 月9 日當天，因戊○○向己○○表
    示無力兌現前揭面額為20萬元之支票，己○○復承前開趁他
    人急迫貸以金錢而取得顯不相當重利之單一犯意，與戊○○
    相約在不詳地點見面，以上開條件，再借與戊○○25萬元，
    預扣利息5 萬元，實際交付20萬元與戊○○，使戊○○得將
    所取得之現金存入銀行，以使該張支票兌現，而接續以此方
    式，取得相當於年息900 ，與原本顯不相當之重利，並由戊○○再簽發發票日為97年7 月14日、面額為25萬元、付款人
    為第一商業銀行仁愛分行、支票號碼為WA0000000 號之支票
    1 張，交與己○○收執，作為還款依據。嗣97年7 月14日屆
    至，戊○○仍無力償還前揭款項，己○○遂與戊○○相約，
    於當日中午12時許，在臺北市大安區○○○路○ 段150 號正
    義郵局前商談還款事宜，俟戊○○到達上址後，見己○○已
    坐在停於該址前，車牌號碼為4008-RN 號黑色自用小客車之
    副駕駛座上等候，並示意其上車，戊○○遂自行開啟該車右
    後座之車門入內與己○○商談，惟因戊○○不願再以上開條
    件清償舊債，遂一手以0000000000號行動電話門號撥打電話
    向他人調現籌錢，一手暗中以0000000000號行動電話門號，
    製作內容為「我在忠孝東路三段國宅樓下的郵局前面黑色的
    車子內」之文字簡訊，並於同日中午12時27分發送至友人丁○○所使用之0000000000號行動電話門號，嗣丁○○收到該
    簡訊後，因戊○○曾向之提過該日要與地下錢莊之放款人見
    面，其恐戊○○遭遇麻煩，乃向臺北市政府警察局大安分局
    報案，經該分局員警甲○○、丙○○於同日中午12時40分許
    ，至上址處理，而查悉上情。
二、案經戊○○訴由臺北市政府大安分局報請臺灣臺北地方法院
    檢察署檢察官偵查起訴。
    理  由
甲、有罪部分（即被告己○○被訴重利罪部分）：
壹、程序方面
一、按刑事訴訟法第159 條第1 項規定：「被告以外之人於審判
    外之言詞或書面陳述，除法律有規定者外，不得作為證據」
    ；其立法本旨係以證人於審判外之言詞或書面陳述，屬於傳
    聞證據，此項證據，當事人無從直接對於原供述者加以詰問
    ，以擔保其真實性，法院亦無從直接接觸證人而審酌其證言
    之憑信性，違背直接審理及言詞審理之原則，除具有必要性
    及信用性情況之除外者外，原則上不認其有容許性，自不具
    證據能力；至所謂具有必要性及信用性情況者，例如刑事訴
    訟法第159 條之1 至第159 條之5 之情形，仍例外認其有證
    據能力，然此係指法院未於審判期日傳喚相關證人到庭，案
    件僅能依靠該等證人於審判外之陳述以為判斷之情形，始需
    就該等審判外供述證據嚴格依照刑事訴訟法第159 條之1 至
    同條之5 所定要件一一檢視各該證人之供述，作為證據之資
    格。倘法院已經依據當事人聲請傳喚證人到庭接受檢辯雙方
    之交互詰問，則法院既已透過直接、言詞審理方式檢驗過該
    證人之前所為證述，當事人之反對詰問權已受到保障得以完
    全行使之情況下，該等審判外證據除有其他法定事由（例如
    ：非基於國家公權力正當行使所取得或私人非法取得等，而
    有害公共利益，即以一般證據排除法則為判斷），應認該審
    判外供述已得透過審判程式之詰問檢驗，而取得作為證據之
    資格（最高法院94年台上字第2507號、95年台上字第2515號
    判決參照）。被告己○○之辯護人辯稱：證人戊○○於警詢
    之證述，為審判外陳述，無證據能力云云。惟證人戊○○業
    於本院審判期日經檢察官、被告、辯護人交互詰問檢視其證
    詞，揆諸上開最高法院判決意旨，其於警詢之證述，已取得
    作為證據之資格，應有證據能力，辯護人否認上揭證據之證
    據能力，尚無足採。
二、證人戊○○、丁○○於偵查中在檢察官面前所為之陳述，雖
    屬被告以外之人於審判外之言詞陳述，惟依作成時之客觀條
    件及環境而為判斷，係出於供述者之真意，無違法取供之情
    形，且經具結，並無顯不可信之情況，依刑事訴訟法第159
    條之1 第2 項之規定，均有證據能力。
三、又被告己○○及其辯護人、被告庚○○對於公訴人所提之其
    他證據資料及以下本院作為判斷依據之各項證據資料，均同
    意或不爭執其證據能力，亦無證據證明係公務員違背法定程
    序所取得，本院審酌該等言詞供述及書面作成時之情況認為
    適當，均無不宜作為證據之情事，依刑事訴訟法第159 條之
    5 第2 項規定，均有證據能力。
貳、實體方面
一、訊據被告己○○對其上揭以前開條件2 次借款與告訴人戊○○，並收取重利之犯行坦承不諱，核與證人即告訴人戊○○
    於警詢時、偵查中及本院審理時就有關本案被告己○○趁其
    需錢孔急之際，而以上開條件2 次向其放貸，並收取重利，
    及本案查獲經過之證述（見偵查卷第8 頁至第9 頁、第54頁
    至第55頁，本院卷第90頁至第92頁）；證人即查獲員警甲○○、丙○○於本院審理中關於本案查獲經過之證述（見本院
    卷第82頁至第85頁、第87頁至第90頁）大致相符，並有0000
    000000號行動電話門號於97年7 月14日中午12時27分11秒所
    發送文字簡訊之列印內容1 張（見偵查卷第60頁）在卷可稽
    ，足徵被告己○○前開出於任意性之自白與事實相符，堪以
    採信。又依上開證人戊○○前揭先後向被告己○○借款30萬
    元及20萬元，並以10天為1 期，每期利息5 萬元之計息方式
    計算，被告先後所收取之利息相當於週年利率百分之600（
    計算公式：5 萬元×3×12＝180萬元，180萬元÷30萬元＝6
    ），及週年利率百分之900 （計算公式：5萬元×3×12＝18
    0 萬元，180萬元÷20萬元＝9 ），是被告己○○於前揭時、
    地，趁證人戊○○需款恐急之急迫情況，先後借貸上開金額
    與證人戊○○所收取之利息，均已逾民法第205 條所定約定
    最高利率即週年利率百分之20之30倍與45倍，確均屬與原本
    顯不相當之重利。本案被告己○○趁他人急迫貸以金錢，而
    取得與原本顯不相當重利之事證明確，被告己○○此部分之
    犯行堪以認定，應依法論科。
二、核被告己○○所為，係犯刑法第344 條之重利罪。又被告己○○先後2 次借款與告訴人，並收取重利之犯行，因犯罪時
    間密接，侵害同一法益，各行為之獨立性極為薄弱，依一般
    社會健全觀念，在時間差距上，難以強行分開，在刑法評價
    上，以視為數個舉動之接續施行，合為包括之一行為予以評
    價較為合理，應為接續犯，僅論以一個重利罪。爰審酌被告
    己○○，利用他人急迫之際，以高利貸放款與他人，而取得
    與原本顯不相當之利息，以供花用，所為實應予非難，惟念
    其並無前科，素行尚可，有臺灣高等法院被告前案紀錄表1
    份附卷可佐，且犯後坦承犯行，態度尚可等一切情狀，爰量
    處如主文所示之刑，並諭知易科罰金之折算標準，以資懲儆
    。
乙、無罪部分：
一、公訴意旨略以：被告己○○因告訴人戊○○向之表示其所簽
    發發票日為97年7 月14日、面額為25萬元、付款人為第一商
    業銀行仁愛分行、支票號碼為WA0000000 號之支票1 張屆期
    無法兌現，遂與戊○○相約於97年7 月14日中午12時許，在
    臺北市大安區○○○路○ 段150 號前商談還款事宜，詎被告
    己○○與被告即其表哥庚○○共同基於妨害自由及恐嚇之犯
    意聯絡，由被告庚○○駕駛車牌號碼為4008-RN 號自用小客
    車搭載被告己○○，被告己○○乘坐在該車副駕駛座，兩人
    預先在上址前等候，俟告訴人準時赴約，被告己○○即指示
    告訴人上車商談，而告訴人上車後，旋遭被告庚○○將上開
    自用小客車車門上鎖，限制行動自由，被告己○○隨即對告
    訴人表示如果無法還錢，就再借25萬元，並開立33萬元之本
    票，告訴人聞言表示利息8 萬元過高而峻拒，被告己○○遭
    拒後，旋出言對告訴人恫稱：「妳馬上叫妳朋友拿錢過來還
    ，否則不讓妳下車！以後妳走到哪裡我就跟到哪裡！」等語
    ，以加害自由之事，恐嚇告訴人，使告訴人心生畏懼，致生
    危害於安全，並催促告訴人打電話找朋友幫忙付錢，而被告
    庚○○為逼迫告訴人還款，則在旁出言附和稱：「趕快叫妳
    朋友拿錢過來就沒事了！」。而告訴人為求脫困，持手機撥
    打友人之電話，暗中以另1 支手機傳送內容為「我在忠孝東
    路3 段國宅樓下的郵局前面黑色的車子內。」之簡訊予友人
    丁○○，暗示其已遭地下錢莊之人限制行動自由，丁○○隨
    即向臺北市政府警察局大安分局報警，經警於同日12時40分
    許，在上址前逮捕被告己○○、庚○○而查獲，因認被告己○○、庚○○均涉犯刑法第302 條第1 項之剝奪他人行動自
    由罪嫌，及同法第305 條之恐嚇罪嫌。
二、按犯罪事實應依證據認定之，無證據不得認定其犯罪事實，
    又不能證明被告犯罪者，應諭知無罪之判決，刑事訴訟法第
    154 條第2 項及第301 條第1 項分別定有明文。復按事實之
    認定，應憑證據，如未能發現相當證據，或證據不足以證明
    ，自不能以推測或擬制之方法，為裁判基礎；認定犯罪事實
    所憑之證據，雖不以直接證據為限，間接證據亦包括在內，
    然而無論直接或間接證據，其為訴訟上之證明，須於通常一
    般之人不致有所懷疑，而得確信其為真實之程度者，始得據
    為有罪之認定，倘其證明尚未達到此一程度，而有合理之懷
    疑存在時，即無從為有罪之認定；刑事訴訟法第161 條第1
    項規定，檢察官就被告犯罪事實，應負舉證責任，並指出證
    明之方法，是檢察官對於起訴之犯罪事實，應負提出證據及
    說服之實質舉證責任，倘其所提出之證據，不足為被告有罪
    之積極證明，或其指出證明之方法，無從說服法院以形成被
    告有罪之心證，基於無罪推定之原則，自應為被告無罪判決
    之諭知，最高法院40年度臺上字第86號、76年度臺上字第49
    86號、92年度臺上字第128 號著有判例可資參照。
三、公訴意旨認被告己○○、庚○○均涉犯上開罪嫌，無非係以
    ：證人即告訴人戊○○於警詢及偵查中之證述、證人丁○○
    於偵查中之證述、證人即臺北市警察局大安分局警員甲○○
    於偵查中之證述、臺北市政府警察局大安分局受理各類案件
    紀錄表、97年8 月13日檢察官當庭勘驗證人丁○○手機內文
    字簡訊之勘驗筆錄、手機門號0000000000所發送簡訊之列印
    內容，為其論據。訊據被告己○○、庚○○固均不否認告訴
    人確有於97年7 月14日中午如期赴約，並依當時已乘坐在由
    被告庚○○所駕駛，且停放於臺北市大安區○○○路○ 段15
    0 號正義郵局前，車牌號碼為4008-RN 號黑色自用小客車副
    駕駛座之被告己○○之示意，自行開啟該車之右後座車門，
    並入內與被告己○○商討還款事宜等情，惟均堅決否認有何
    剝奪他人行動自由及恐嚇之犯行，被告己○○辯稱：伊於上
    揭時、地只是和告訴人商討還款事宜，並沒有禁止告訴人離
    開，該車車門亦未上鎖，也沒有向告訴人說前開恫嚇之詞，
    且告訴人中途曾開啟車門準備下車，但想想之後，又自行關
    上車門，還在車上不斷撥打電話向他人借款調現，再伊與告
    訴人見面商談還款事宜之時間係在當日中午12時左右，距上
    開支票兌現截止時間尚有3 個小時之久，伊實無恐嚇及剝奪
    告訴人行動自由之必要。被告庚○○則辯稱：伊根本不認識
    告訴人，伊之所以於97年7 月14日中午駕駛上開車輛停在正
    義郵局前，係因伊表弟己○○打電話要伊開車至上址等候，
    以載己○○回桃園住處，伊駛至該處等候一會兒，己○○才
    到現場並上車，不久後，告訴人也自行開啟該車右後座的車
    門上車，伊聽己○○和告訴人交談之內容，似乎是在講債務
    之事，而伊所駕駛之上開車輛門鎖，自告訴人上車時起至員
    警到場處理時止，均未上鎖，且該車之車門鎖只要將車門內
    側之門扣往上拉即可開啟，又告訴人在途中曾自行開啟車門
    欲下車，但之後又自行關上車門；伊並未對告訴人說「趕快
    叫妳朋友拿錢過來就沒事了」等語，伊係對告訴人說「趕快
    處理完，伊要回家」，伊從未恐嚇告訴人，亦未禁止告訴人
    下車等語。
四、經查：
  (一)本案之查獲經過，係因告訴人於97年7 月14日中午12時27分
    11秒以其所使用之0000000000號行動電話門號，發送內容為
    「我在忠孝東路三段國宅樓下的郵局前面黑色的車子內」之
    文字簡訊，至其友人丁○○所使用之0000000000號行動電話
    門號，而由丁○○於同日中午12時33分向臺北市政府警察局
    大安分局報案，該局隨即派遣警員甲○○、丙○○至上址處
    理，並於同日中午12時40分逮捕被告己○○、庚○○等情，
    為被告2 人所不否認，並據證人即本案查獲員警甲○○、丙○○於本院審理時證述明確（見本院卷第82頁至第85頁、第
    87頁至第90頁），核與證人丁○○於偵查中及本院審理時就
    有關收到告訴人所傳簡訊並報警之證述（見偵查卷第55頁，
    本院卷第188 頁至第189 頁反面），證人戊○○於偵查中及
    本院審理時就有關發送簡訊之證述（見偵查卷第55頁，本院
    卷第94頁至第95頁）大致相符，復有臺北市政府警察局大安
    分局受理各類案件紀錄表（見偵查卷第7 頁）、97年8 月13
    日檢察官當庭勘驗證人丁○○手機內文字簡訊之勘驗筆錄（
    見偵查卷第55頁）、手機門號0000000000所發送簡訊之列印
    內容（見偵查卷第60頁）各1 紙附卷可稽，是上開查獲經過
    之情，堪以認定。
  (二)公訴意旨上開所指被告己○○、庚○○剝奪他人行動自由及
    恐嚇等行為，固據證人即告訴人戊○○於警詢時、偵查中及
    本院審理時證述在卷（見偵查卷第8 頁至第10頁、第53頁至
    第55頁、第90頁至第105頁）。惟按現行刑事訴訟法並無禁
    止告訴人為證人之規定，自應認告訴人具有證人適格（即證
    人能力），然告訴人與一般證人不同，其與被告處於絕對相
    反之立場，其陳述之目的，在使被告受刑事訴追處罰，內容
    未必完全真實，證明力自較一般證人之陳述薄弱。故告訴人
    縱立於證人地位而為指證及陳述，且其指證、陳述無瑕疵可
    指，仍不得作為有罪判決之唯一依據，應調查其他證據以察
    其是否與事實相符，亦即仍須有補強證據以擔保其指證、陳
    述之真實性，始得採為斷罪之依據（最高法院94年度臺上字
    第3326號判決要旨參照）。
  (三)訊之證人戊○○其先於警詢中指述：被告己○○與伊相約在
    上揭時、地見面商討清償前開支票債務事宜，於伊到場時，
    被告己○○即強要伊上車協調，且伊當時曾向被告己○○表
    示要下車離去，但被告己○○表示若伊沒還錢就不讓伊下車
    等語（見偵查卷第9 頁）；嗣於本院審理時證稱：伊於97年
    7 月9 日曾交付被告己○○其所簽發之上開發票日為97年7
    月14日之支票1 張，於97年7 月14日當日，被告己○○打電
    話問伊是否可如期兌現該支票，伊答稱伊尚未準備足夠之款
    項清償，被告己○○遂約伊在上開時、地碰面，以商討解決
    之道，俟伊依約抵達上址時，被告己○○已坐在1 部停於上
    址路邊之自用小客車副駕駛座上，並叫伊上車，伊即自行開
    啟該車右後座車門上車，被告己○○並無推伊或拉伊，當伊
    上車後，才見車內駕駛座上還有被告庚○○，但伊並不認識
    被告庚○○，伊在車上期間，並無向被告2 人表示伊要下車
    等語（見本院卷第92頁、第95頁），是證人戊○○就被告己○○於上揭時、地究竟有無強要其上車，及其於車內期間，
    是否有向被告2 人表明欲下車離去等節之證述，已有前後不
    一之瑕疵。
  (四)再證人戊○○於警詢時、偵查中及本院審理時，固均證稱：
    伊上車之後，隨即聽到車門上鎖之聲音等情（見偵查卷第9
    頁、第53頁，本院卷第93頁），惟告訴人與被告2 人於本案
    查獲員警到場時，均係自行開啟車門下車，且到場查獲之員
    警均無法確認上開車輛之車門究竟有無上鎖，亦未注意前揭
    3 人有無人去拉該車中控鎖或車門鎖扣等情，業據證人甲○○於偵查中、本院審理時（見偵查卷第47頁，本院卷第83頁
    ）；證人丙○○於本院審理時證述明確（見本院卷第87頁至
    第90頁），另告訴人於本案員警到場處理，並詢問現場狀況
    時，僅向員警甲○○陳稱，其係跟錢莊的人約在該處還錢，
    被告2 人曾對其表示若今日沒有還錢的話，就要一直耗在那
    邊，並未向員警甲○○表示其曾被鎖在車上，或被告2 人有
    對其說比上開話語更嚴重之言詞等情，業據證人甲○○於本
    院審理時證述綦詳（見本院卷第83頁至第86頁），核與證人
    即到場處理並負責請告訴人下車之員警丙○○於本院審理時
    證稱：「（問：到現場之後，你人站在何處？）我是把機車
    停在自小客車的後方，一開始我是先站在左後方，我看到一
    個女生坐在後座，她一手拿著衛生紙有在擦拭臉上，另一手
    指著前方兩個人，我就繞到右後方去，當駕駛下車後，我就
    請那女生下車，是她自己開門；（問：你問她發生什麼事情
    ，她怎麼回答？）她說她欠這兩人錢，她要還但還不出來；
    （問：這個女性乘客跟你說這兩句話之外，還有無說什麼？
    ）她有跟他們討論可否晚點還，但他們要她今天還；（問：
    這個女性乘客下車之後，你問她，她有無跟你表示她是被鎖
    在車上？）沒有；（問：這個女性乘客有無向你表示這兩人
    態度很兇、且出言恐嚇她？）沒有」等情大致相符（見本院
    卷第87頁至第88頁），參以本案之查獲係由告訴人發送簡訊
    與友人丁○○，再由丁○○報警處理之情，已如前述，則何
    以告訴人於員警到場處理時，竟未立即向員警表明其遭被告
    2 人鎖在車內，禁止其離去，及遭被告2 人為公訴意旨所指
    恫嚇之情，反僅單純向到場員警表示雙方係在該處商討債務
    解決之道，且尚未達成共識等情，已與常情有違。再佐以本
    案被告2 人與告訴人自見面時起迄為警查獲時止之時間，係
    在中午12時許至12時40分間，地點則係在臺北市大安區○○○路○ 段150 號之正義郵局前，而非在人煙稀少之靜謐巷弄
    間，且他人可自上開自小客車之車窗玻璃外，透視車內狀況
    乙情，亦據證人丙○○於本院審理時證述明確（見本院卷第
    87頁），則以當時時值中午休息用餐時刻，且在人車往來頻
    繁之時空下，被告2 人何需於告訴人尚有機會兌現該支票前
    ，即在車水馬龍之環境下恐嚇告訴人，並剝奪其行動自由，
    而曝己於隨時可能為旁人察覺犯罪之風險下，是證人戊○○
    上開證述之真實性如何，實非無疑。況一般車輛之門鎖設計
    ，雖駕駛座側之門鎖可直接將其他座位之門鎖同時上鎖，然
    並未能將各座位之門鎖鎖死，即駕駛座外之其他座位門鎖仍
    可拉起各該車門邊上之門扣，而自行開啟車門乙情，為眾所
    周知之常情，此亦據被告庚○○於本院審理時供述：伊之車
    門鎖只要自行往上拉就可以打開等語甚詳（本院卷第211 頁
    反面），是縱被告庚○○於上揭時、地曾在告訴人上車後，
    將該車之中控鎖上鎖，或被告2 人曾在車內恫嚇告訴人，告
    訴人均可隨時拉起其所坐位置即右後座車門邊上之門扣而自
    行開啟車門離去或向路人求救，惟告訴人於當時均無此舉動
    ，自難認告訴人之行動自由曾因此遭受剝奪，或因而心生畏
    懼。
  (五)至證人丁○○固於偵查中證稱：伊係因為告訴人於97年7 月
    14日中午12時27分11秒傳送內容為「我在忠孝東路3 段國宅
    樓下的郵局前面黑色的車子內」之簡訊給伊，故伊就報警，
    因告訴人之前曾向伊提過，她有向錢莊的人借錢，錢莊的人
    會騷擾她，告訴人問伊該如何處理，伊說有此情形就報案等
    語（見偵查卷第55頁）；於本院審理時證稱：「（問：〈提
    示法院卷第29頁0000000000電話通聯紀錄〉97年7 月14日12
    點27分11秒，戊○○有無以她的行動電話與你聯絡，或是傳
    送簡訊給你？）有，當天中午簡訊跟電話都有，訊息就是她
    被綁架，然後我打電話報警；（問：〈請求提示15792 偵卷
    第60頁文字訊息〉當天中午戊○○傳送給你的簡訊內容是否
    就如文字訊息上面所載？）對；（問：你報警時，如何向警
    方人員陳述？）我說我有朋友被地下錢莊押著；（問：依剛
    才提示之文字訊息，該通簡訊只記載「我在忠孝東路三段國
    宅樓下的郵局前面黑色的車子內」，並無其他內容，你如何
    會認為戊○○被地下錢莊的人押著？）因她之前有跟我說這
    件事，我說那你有事再打電話給我，且被押起來的話，不可
    能打很多訊息，而那段時間她有跟我說這些事情，那麼久的
    朋友了，有這種情況看也知道是什麼事情；（問：你跟戊○○之間是否有約定好若戊○○傳送相關的簡訊給你，就請你
    直接去報警？）也沒有約定好，會出什麼事情也不知道，就
    說有什麼事情就打電話或傳簡訊這樣子；（問：在97年7 月
    14日當天中午，是否有印象戊○○打電話給你說她被地下錢
    莊的人押著？）好像有，我只記得她傳簡訊給我後，我打電
    話報警，我留手機給警局，後來警察打電話跟我說找不到還
    是怎樣，後來警察有找到戊○○，有請他們去警察局，我打
    電話給戊○○，她說她人現在在警察局；（問：她如何跟你
    說的？）內容我忘了，我只記得那段時間她說被人家騷擾，
    至於7 月14日當天我只記得她有打電話給我說她被綁架，我
    問她人在哪裡，她沒有說，後來我收到她的簡訊，我就報警
    了；（問：戊○○當天到底有無打電話跟你說她「被綁架」
    或「被押著」？）她的意思是說她被控制住，但她當時的用
    語我現在已經沒辦法陳述了；（問：你剛才提到戊○○打電
    話給你的時候，你有在電話中聽到她好像哭泣的聲音？）對
    ，我聽到聲音她在哭，問她在哪邊，她也不講；（問：你剛
    說你在電話中有聽到戊○○哭的聲音，是否記得該通電話是
    在你收到簡訊之前或之後？）應該之前；（問：根據行動電
    話0000000000通聯紀錄顯示，上開文字訊息之前，你跟戊○○最近的一通通話時間為97年7 月14日中午12時14分48秒，
    是否可以確認在這通電話中戊○○有向你表示她已經被人控
    制住，並有聽到哭泣的聲音，還是戊○○只是跟你表示她還
    在路上還沒有見到錢莊的人？）時間我不確定，我確定我收
    到文字簡訊之前，我記得我問她人在哪邊，她也沒有講，聽
    到哭的聲音，而我之前就已經知道她要去地下錢莊的人見面
    ，後來我就收到簡訊，人沒事幹嘛要哭」等情（見本院卷第
    188 頁至第189 頁反面、第192 頁），而證人丁○○所使用
    之行動電話門號為0000000000號，且其會以上開門號與告訴
    人所使用之0000000000號、0000000000號行動電話門號通話
    聯繫之情，業據證人丁○○、戊○○於本院審理時證述無誤
    （見本院卷第99頁、第187 頁反面），並有0000000000號、
    0000000000號行動電話門號申請登記人資料各1 張在卷可稽
    （見本院卷第27頁、第48頁），再證人戊○○係於97年7 月
    14日中午12時27分11秒傳送內容為「我在忠孝東路三段國宅
    樓下的郵局前面黑色的車子內」文字簡訊與證人丁○○所使
    用上開門號之情，有97年8 月13日檢察官當庭勘驗證人丁○○手機內文字簡訊之勘驗筆錄（見偵查卷第55頁）、手機門
    號0000000000所發送簡訊之列印內容（見偵查卷第60頁），
    及0000000000號行動電話門號雙向通聯記錄（見本院卷第29
    頁）各1 份存卷可佐。觀之0000000000號、0000000000號行
    動電話門號之雙向通聯記錄，證人丁○○與告訴人自97年7
    月14日中午12時起至同日中午12時27分11秒前止，僅有1 通
    由證人丁○○以所持用之上開門號，於同日中午12時14分48
    秒撥打至告訴人所使用之0000000000號行動電話門號，通話
    時間為22秒之記錄（見本院卷第29頁、第49頁），惟告訴人
    在接到證人丁○○該通來電時，還在前往赴約之途中，尚未
    與被告2 人碰面之情，業據證人戊○○於本院審理時證述甚
    明（見本院卷第105 頁），則告訴人於接聽前揭來電時，既
    還在路上行走，而尚未與被告2 人碰面，何來向證人丁○○
    陳稱伊已遭被告2 人鎖在車內，行動被控制，甚或哭泣之可
    能，是證人丁○○上開關於其確定其收到告訴人之文字簡訊
    前，已在電話中聽到告訴人哭泣之聲音，又一聽就知道是綁
    架之情境，且告訴人有向其表示她被控制住之證述，顯與客
    觀事證相互悖逆，洵難採信。再告訴人與證人丁○○於告訴
    人在97年7 月14日赴約前，彼此已有如告訴人傳送簡訊與證
    人丁○○時，即表示告訴人遭到騷擾或不利對待，需由證人
    丁○○向警方報案之默契，是證人丁○○於收到上開文字簡
    訊後，即於同日中午12時33分許，向臺北市政府警察局大安
    分局以「有人遭錢莊的人綁架」為由報案等情，已如上述，
    然考諸證人丁○○既未親身見聞告訴人與被告2 人之互動情
    狀，僅單憑前揭之刻板印象，即認告訴人已遭錢莊之人綁架
    而報警，但被告2 人於前揭支票兌現時間尚未截止之前，有
    無必要在上開車水馬龍、人聲鼎沸之時空下，即甘冒隨時可
    能遭人察覺犯罪之風險下，而對告訴人為告訴人所指述之前
    開剝奪行動自由或恐嚇之行為，已非無疑，業如前述，自難
    憑以證人丁○○上揭有重大瑕疵，且未親身見聞現場情狀之
    證述，及前開依證人丁○○報案內容所記載之臺北市政府警
    察局大安分局受理各類案件紀錄表，遽採為不利於被告2 人
    之認定。
  (六)復證人戊○○雖於本院審理時證稱：伊在車上就一直掉眼淚
    等情（見本院卷第95頁），證人丙○○於本院審理時亦證述
    ：伊到現場時，有看到告訴人坐在後座，拿著衛生紙在擦拭
    臉部等語（見本院卷第87頁），惟證人即告訴人於上開車內
    期間打電話向之調現之友人乙○○於本院審理時卻證稱：伊
    並無在電話中聽到告訴人哭泣或哭泣後抽搐的聲音等語甚詳
    （見本院卷第186 頁反面），是告訴人於上揭車內期間，究
    竟有無哭泣乙情，已有可疑，縱認告訴人於車內確曾哭泣，
    然衡之常情，個人哭泣之原因多端，或因籌錢不及而心情焦
    慮，或因憂慮借款事宜不知該如何善後解決，心煩意亂遂潸
    然淚下，是尚難因告訴人於車內有哭泣乙情，即遽認被告2
    人有何剝奪他人行動自由及恐嚇之犯行。
  (七)又證人甲○○固於偵查中證述：伊到現場時，告訴人曾對伊
    說，她被被告2 人控制在車上等語 (見偵查卷第47頁 )，然
    證人甲○○僅泛稱於查獲現場有聽聞告訴人稱被告2 人有將
    之控制在車上之行為，至被告2 人究竟以如何具體之行為手
    段控制告訴人，則未有確切之證述，再佐以證人甲○○於本
    院審理時，業已證稱：伊不記得告訴人有向伊表示她被鎖在
    車上等語明確 (見本院卷第85頁) ，自難以證人甲○○前揭
    於偵查中片面聽聞自告訴人指陳之空泛證述，遽認被告2 人
    有何剝奪他人行動自由犯行。另證人甲○○雖於本院審理時
    證述：伊到現場看見告訴人時，伊記得告訴人的表情有一點
    害怕的感覺等語 (見本院卷第83頁) ，但究之每人對他人肢
    體、面部表情之感知解讀均因人而異，而證人甲○○僅泛稱
    伊感覺出證人的表情有一點害怕，並未明確證述其係由何等
    細節判斷此情，亦難以證人甲○○此部分之證述，採為不利
    於被告2 人之認定。
  (八)末以，公訴意旨所舉之97年8 月13日檢察官當庭勘驗證人丁○○手機內文字簡訊之勘驗筆錄、手機門號0000000000所發
    送簡訊之列印內容，僅能證明告訴人確曾於97年7 月14日以
    其所使用之0000000000號行動電話門號，發送內容為「我在
    忠孝東路三段國宅樓下的郵局前面黑色的車子內」文字簡訊
    與證人丁○○之事實，惟告訴人發送此封簡訊之原因多端，
    或因避免友人丁○○擔心而憑以告知行蹤，或因不知該如何
    善了與被告己○○間之借貸債務，而欲藉此向警方揭發被告
    己○○上開重利之犯行，自尚難憑此遽認告訴人曾有於上揭
    時、地遭被告2 人剝奪行動自由或恐嚇之犯行。
五、綜上所述，被告己○○、庚○○既均堅決否認有何剝奪他人
    行動自由及恐嚇之犯行，而告訴人戊○○上揭所指被告2 人
    對之為恐嚇及剝奪行動自由之指述又存有前述可疑之處，非
    無瑕疪可指，又公訴人所舉之上開其餘補強證據，亦無法證
    明告訴人之指訴是否確與事實相符。此外，復查無其他積極
    證據足以證明被告己○○、庚○○涉有公訴意旨所指剝奪他
    人行動自由與恐嚇之犯行，揆諸前揭法條、判例要旨及說明
    ，依「罪證有疑，利於被告」之證據法則，在無其他積極證
    據佐憑下，自難僅憑告訴人於警詢、偵查中及本院審理時之
    片面指述，遽認被告己○○、庚○○有公訴意旨所指之剝奪
    他人行動自由與恐嚇之犯行，自均屬不能證明被告己○○、
    庚○○此部分之犯罪，就此部分均應為被告己○○、庚○○
    無罪之諭知。
據上論斷，應依刑事訴訟法第299 條第1 項前段、第301 條第1
項，刑法第344條、第41條第1 項前段，刑法施行法第1 條之1，
判決如主文。
本案經檢察官蔡偉逸到庭執行職務。
中    華    民    國    98    年    7    月    14    日
                  刑事第十庭  審判長法  官  林春鈴
                                    法  官  姚念慈
                                    法  官  謝昀璉
上正本證明與原本無異。
如不服本判決應於收受送達後10日內向本院提出上訴書狀，並應
敘述具體理由；其未敘述上訴理由者，應於上訴期間屆滿後20日
內向本院補提理由書（均須按他造當事人之人數附繕本）「切勿
逕送上級法院」。告訴人或被害人如對於本判決不服者，應具備
理由請求檢察官上訴，其上訴期間之計算係以檢察官收受判決正
本之日期為準。
                                    書記官  鄭雅文
中    華    民    國    98    年    7     月    20    日
附錄本判決論罪科刑依據之法條：
刑法第344 條。
中華民國刑法第344 條
乘他人急迫、輕率或無經驗貸以金錢或其他物品，而取得與原本
顯不相當之重利者，處1 年以下有期徒刑、拘役或科或併科1 千
元以下罰金。


司法院資訊處製作；財團法人民間司法改革基金會備份。
